臺灣高雄地方法院刑事判決　　　　　　　　　　　　九十一年度訴字第二四五七號
　　公　訴　人　臺灣高雄地方法院檢察署檢察官
　　被　　　告　甲○○
　　　　　　　　乙○○○
右列被告因違反著作權法案件，經檢察官提起公訴（九十一年度偵字第一一五六二號
），本院判決如左：
    主  文
甲○○、乙○○○共同以明知為侵害著作權之物，意圖營利而交付之方法侵害他人之
著作權為常業，甲○○處有期徒刑壹年壹月，乙○○○處有期徒刑壹年。乙○○○緩
刑貳年。扣案之光碟片參佰捌拾貳片均沒收。
    事  實
一、甲○○與乙○○○係夫妻關係，均明知不詳姓名年籍綽號「阿豐」之成年男子所
    持有如附表所示之音樂及電影光碟片，係未經如附表所示丙○○○音樂股份有限
    公司等錄音及視聽著作財產權人之同意，而擅自重製之侵害著作權之物，竟共同
    基於意圖營利之犯意聯絡，以每片新台幣（下同）五十元之價格，向「阿豐」購
    入盜版音樂及電影光碟片一批後，自九十一年四月間起在高雄市○○區○○路與
    新昌街口之金山夜市內擺設攤位，以每片一百元之價格，販賣予不特定人，而賴
    以維生，以之為常業。嗣於同年月十五日二十三時十五分許，在上址為警當場查
    獲，並扣得如附表所示盜版音樂及視聽光碟片共三百八十二片。
二、案經如附表所示丙○○○音樂股份有限公司等著作權人告訴及高雄市政府警察局
    楠梓分局報請臺灣高雄地方法院檢察署檢察官偵查起訴。
    理  由
一、訊據被告乙○○○固坦承有於右揭時、地販賣盜版光碟片，然辯稱：伊平日在夜
    市擺設攤位販賣內衣，此次純為出清家中光碟片，並未另外進貨，亦無靠販賣光
    碟維生之意等語。被告甲○○則矢口否認有何違反著作權法之事實，辯稱：伊當
    天有急事前往市場找伊太太乙○○○，因涉有其他刑案，以為被法院通緝，所以
    看到警察時就逃跑，並未幫伊太太擺攤，僅在夜市場閒逛，亦無違背一般常理云
    云。惟查：右揭事實，業據告訴人之代理人王義旭、謝坤昇於警訊中指訴綦詳，
    證人即現場查獲之警員蘇國榮之偵查中證稱：當時甲○○在旁邊走動，有時會來
    攤位看看，我去逮捕時，甲○○即跑給我追等語。復觀之現場蒐證錄影帶翻拍之
    照片，被告甲○○確有共同擺設鐵架、看守攤位之情節甚為明確，此有履勘現場
    筆錄一份及照片數紙附偵查卷可稽，況且依被告甲○○辯稱既因有急事前往市場
    找乙○○○，豈又能在市場閒逛，其所辯顯係飾詞，不足採信，被告甲○○確有
    與被告乙○○○共同販賣盜版光碟之事實。又按刑法上之常業犯，只須有賴某種
    犯罪為業之意思，而有事實之表現為已足。不以藉該犯罪為唯一生存者為必要，
    縱令尚有其他職業，亦無礙成立常業罪（最高法院八十二年第一次刑事庭會議決
    議可資參照）。本件被告乙○○○於警訊時即供稱係以每片五十元代價向綽號阿
    豐之男子購得，並非出清家中存貨，每片再以一百元售出，自九十一年四月間開
    始販賣，每次可獲利約二千元等情，反面推算，被告乙○○○每次擺攤可賣出約
    四十片，以四月一日至查獲時之十五日計算，已賣出約六百片，再與本次查扣盜
    版光碟片三百八十二片合計達約九百八十二片之多，以此販賣速度推估，扣案之
    三百八十二片尚須十日始能售完，縱如被告乙○○○所辯係出清前次甲○○違反
    著作權法案件之盜版光碟，則以前列九百八十二片計算，如全數售出，可得九萬
    八千二百元，純以利潤計亦有四萬九千一百元，係基本勞動工資之二倍有餘，以
    販賣時間與所得情形判斷，足認被告顯係反覆於一定期間以同種類之行為為目的
    之社會活動之職業性犯罪，亦即確恃販賣盜版光碟片所得為其收入來源之一部分
    ，而為營生之用，揆諸前揭說明，縱被告甲○○、乙○○○另有職業，仍無礙其
    常業犯行之成立。此外，並有如附表所示之盜版光碟三百八十二片扣案可證，復
    有上開告訴人之代理人分別提出相關著作物公開發表時以通常方法發行之著作物
    封面八份、相關著作權證明文件（含證明書）、公司執照及營利事業登記證（均
    為影本）數紙、前往現場查獲員警埋伏拍攝之錄影帶翻拍相片數紙附偵查卷可稽
    。本件事證明確，被告犯行堪以認定。
二、核被告甲○○及乙○○○所為，均係違反著作權法第九十四條之犯同法第九十三
    條第三款、第八十七條第二款之以明知為侵害著作權之物，意圖營利而交付之方
    法侵害他人之著作權為常業罪。被告甲○○與乙○○○，就上開犯行間，有犯意
    聯絡及行為分擔，皆為共同正犯。被告意圖散布而陳列之低度行為，應為其意圖
    營利而交付之高度行為所吸收，不另論罪。其一販賣而交付前揭重製光碟片之行
    為，同時侵害如附表所示及其他未據告訴之著作權人，觸犯構成要件相同之罪名
    ，為同種想像競合犯，應依刑法第五十五條之規定從一重處斷。爰審酌被告甲○
    ○前已受違反著作權法之刑事訴追，仍未建立尊重他人之智慧財產權之守法觀念
    ，任意謀求自己私利而危害告訴人及其他著作權人市場利益，被告乙○○○罔顧
    其夫前受之刑事訴追，仍不顧國家法律保障著作財產權人之制度而任意以私利犯
    罪等一切情狀，分別量處如主文所示之刑，藉資懲儆。惟被告乙○○○前未曾受
    有期徒刑以上刑之宣告，有臺灣高等法院被告全國前案紀錄表一份在卷可按，且
    係因家庭經濟因素而犯罪，經此偵、審程序，當知所警惕，信無再犯之虞，本院
    認所宣告之刑以暫不執行為適當，爰併諭知緩刑二年，以啟自新。扣案如附表所
    示之音樂及影音光碟片共三百八十二片，係被告乙○○○所有，且為供本件犯罪
    所用之物，業據被告供承在卷，爰依刑法第三十八條第一項第二款之規定，併予
    宣告沒收。
據上論斷，應依刑事訴訟法第二百九十九條第一項前段、著作權法第九十四條、第九
十三條第三款、第八十七條第二款，刑法第十一條前段、第二十八條、第五十五條、
第七十四條第一款、第三十八條第一項第二款，判決如主文。
中      華      民      國    九十一    年      十      月     十八     日
                                  臺灣高雄地方法院刑事第一庭
                                      法  官        楊智守
右正本證明與原本無異。
如不服本判決，應於判決送達後十日內，向本院提出上訴狀。
                                      書記官        王美玲
中    華    民    國    九十一    年      十      月      十八        日
